臺灣屏東地方法院行政訴訟判決　
110年度交字第178號
原      告  方榮德  
被      告  交通部公路總局高雄區監理所


代  表  人  李瑞銘  
訴訟代理人  曾秀招  
上列當事人間交通裁決事件，原告不服被告於民國110年11月17
日所為裁字第82-V00000000號裁決書，提起行政訴訟，本院判決
如下：
    主  文
原告之訴駁回。
訴訟費用新臺幣300元由原告負擔。
    事實及理由
一、本件因屬不服被告所為道路交通管理處罰條例第8條之裁決
    而提起撤銷訴訟，依行政訴訟法第237條之1之規定，應適用
    交通裁決事件訴訟程序，再依兩造所述各節及卷內資料足認
    事證已臻明確，本院認無經言詞辯論之必要，爰依同法第23
    7條之7之規定，不經言詞辯論，逕為判決，合先敘明。
二、事實概要：原告駕駛所有之車牌號碼00-0000號自小客車（
    下稱系爭車輛）於110年9月8日21時38分許，於屏東縣○○路
    段000號前（下稱系爭路段），因有「闖紅燈（左轉）」之
    違規事實，為警填製屏警交字第V00000000號舉發違反道路
    交通管理事件通知單（下稱舉發通知單），並移由被告裁決
    。嗣被告認原告上開行為違反道路交通管理處罰條例（下稱
    處罰條例）第53條第1項之規定屬實，即於110年11月17日製
    開裁字第82-V00000000號違反道路交通管理事件裁決書（下
    稱原處分），裁罰原告：罰鍰新臺幣（下同）2,700元，並
    記違規點數3點，原告仍為不服，遂提起本件行政訴訟。
三、原告主張：伊當日並非直行穿越十字路口闖紅燈，僅因系爭
    路段常受綠燈直行車阻塞，進而影響左轉車無法駛入巷弄，
    是依照生活經驗，均待紅燈亮起確認對向無來車後才會左轉
    。又該路段短短90公尺內即有兩處巷弄口，號誌設施不良，
    主管機關本應設置紅燈左轉燈號而未設置，其管理應有不當
    。再者，處罰條例第53條對於紅燈左轉並無明文規定，伊之
    行為僅屬紅燈左轉，原處分卻處以等同直行闖越紅燈之罰鍰
    ，非但於法無據更有失公平，應如同條第2項依紅燈右轉情
    節，減輕裁罰，始符比例原則。綜上，原處分認事用法均有
    違誤，求予撤銷等語。並聲明：原處分撤銷。
四、被告則以：本件經檢視採證光碟、員警職務報告書及原告行
    駛路線圖等件可知，系爭車輛於系爭路段前路口紅燈亮起時
    ，左轉而遭執勤員警目睹且攔停舉發。且原告停車後亦向員
    警表示伊非刻意闖越紅燈能否通融等語，員警亦當場明確告
    知紅燈左轉也是闖紅燈等語。原告無視路口之紅燈號誌仍越
    線行駛，而路口號誌轉變為紅燈時，屆時已失去通行路權。
    其規範目的無非避免阻礙其他方向綠燈車輛、行人通行，以
    免發生交通事故，駕駛人理應注意路口交通號誌之變化。而
    原告於起駛路口時本應注意行駛方向之燈光號誌，本件原告
    確實係紅燈左轉之行為，違規事實明確，原處分裁處罰鍰2,
    700元、記違規點數3點，核無違誤等語，資為抗辯。並聲明
    ：原告之訴駁回。
五、本院之判斷：
　　㈠應適用之法律：
　　　⒈處罰條例第53條第1項：「汽車駕駛人，行經有燈光號誌
        管制之交岔路口闖紅燈者，處新臺幣一千八百元以上五
        千四百元以下罰鍰。」
　　　⒉處罰條例第63條第1項第3款：「汽車駕駛人有下列各款
        所列條款之一者，除依原條款處罰鍰外，並予記點：三
        、有第四十三條、第五十三條或第五十三條之一情形之
        一者，各記違規點數三點。」
　　　⒊行為時違反道路交通管理事件統一裁罰基準表第53條第1
        項：「汽車駕駛人，行經有燈光號誌管制之交岔路口闖
        紅燈，期限內繳納或到案聽候裁決者：小型車二七ＯＯ，
        記違規點數三點。」
　　㈡原告確有於案發時駕駛系爭車輛行經系爭路段，因經舉發
      單位員警認有紅燈左轉之闖紅燈情事而為員警當場攔停，
      嗣向被告舉發，被告認員警舉發事實屬實，即以原處分裁
      罰原告等節，除為兩造不爭執外，並有交通部公路總局高
      雄區監理所110年11月17日裁字第82-V00000000號違反道
      路交通管理事件裁決書1紙（本院卷第22頁）、屏東縣政
      府警察局屏東分局110年9月8日屏警交字第V00000000號舉
      發通知單影本1紙、汽車車籍查詢資料及駕駛人基本資料
      各1紙（第24至26頁）、原告110年10月6日陳述單1紙（第
      27頁）、屏東縣政府警察局屏東分局110年10月14日屏警
      分交字第11034087000號函影本、員警職務報告書影本各1
      紙（第28至29頁）、屏東縣政府警察局屏東分局111年2月
      14日屏警分交字第11130617700號函影本、員警職務報告
      書影本、原告行駛路線圖各1紙、採證光碟1片（第30至33
      頁）、交通部82年4月22日交路字第009811號函文1紙（第
      34頁）等可佐，上情信屬實在。
　　㈢原告就本件案發時確屬紅燈左轉乙情，於本院調查期日當
      庭表示不爭執(本院卷第36頁背面)，並經本院勘驗案發時
      警攝現場秘錄器畫面，而製有勘驗筆錄1份可參(本院卷第
      36頁)，上情信屬實在，則被告以原處分認原告案發時有
      闖紅燈而以原處分裁罰，核無不合。原告固主張，處罰條
      例第53條第1項並未明文紅燈左轉亦為闖紅燈，且紅燈左
      轉之違法程度與闖紅燈直行不同，應比照紅燈右轉減輕裁
      罰云云。惟按，於設有交通號誌路口，於紅燈恆亮時穿越
      路口停止線而繼續前行，無論為直行或左轉，均屬闖紅燈
      無誤；至紅燈右轉原亦屬闖紅燈性質，惟立法者應係考量
      紅燈右轉之駕駛行為係順向併入綠燈行向車流，雖仍對交
      通動線有所滋擾，但侵犯路權之危害情節未若紅燈直行、
      左轉為大，故而於處罰條例第53條第2項另定金額較低之
      罰鍰，以資區別。而原告本件所為紅燈左轉行徑(自北往
      南左轉進入東向車道)，事實上與紅燈直行相同，均係直
      接切入交岔之綠燈行向(即東西雙向車道)車流中，而顯與
      斯時擁有路權之東西向車流嚴重衝突，危害與闖紅燈直行
      無分軒輊，自無減輕裁罰之理。原告主張原處分裁罰於法
      無據，且有失比例原則云云，顯無可採。
六、綜上所述，原告於前揭時、地，確有「闖紅燈（左轉）」之
    違規行為，被告依處罰條例第53條第1 項、第63條第1 項第
    3 款暨違反道路交通管理事件統一裁罰基準表第53條第1 項
    （汽車違規，期限內繳納或到案聽候裁決者）裁處繳納罰鍰
    ）2,700 元，並記違規點數3 點，核無違誤。原告猶執前詞
    請求撤銷原處分，為無理由，應予駁回。
七、本件第一審裁判費為300 元，應由原告負擔，爰確定第一審
    訴訟費用額如主文第2 項所示。
據上論結，本件原告之訴為無理由，依行政訴訟法第237條之7、
第237條之8第1 項、第98條第1 項前段，判決如主文。　　　
中　　華　　民　　國　　111 　年　　5 　　月　　31　　日
　　　　　　　　　行政訴訟庭　法　官　曾士哲
以上為正本，係照原本作成。
如不服本判定，應於判決送達後20日內，向本院提出上訴狀並表
明上訴理由（原判決所違背之法令及其具體內容或依訴訟資料可
認為原判決有違背法令之具體事實），其未載明上訴理由者，應
於提出上訴後20日內向本院補提理由書（上訴狀及上訴理由書均
須按他造人數附繕本，如未按期補提上訴理由書，則逕予駁回上
訴），並應繳納上訴裁判費新臺幣750元。
中　　華　　民　　國　　111 　年　　5 　　月　　31　　日
                              書記官  廖苹汝